臺灣臺中地方法院交通事件裁定　　　 100年度交聲字第2625號
原處分機關　交通部公路總局臺中區監理所
異　議　人
即受處分人　宜晁營造有限公司　公司統一編號：00000000號
代　表　人　沈美妙
上列異議人即受處分人因違反道路交通管理處罰條例案件，對於
交通部公路總局臺中區監理所民國100 年9 月13日所為之處分（
中監違字第裁60-JC0000000號裁決書），聲明異議，本院裁定如
下：
    主  文
異議駁回。
    理  由
一、原處分機關略以：異議人即受處分人宜晁營造有限公司（下
    稱受處分人）所有之車牌號碼177-VC號自用一般大貨車，由
    石松群駕駛，於民國100 年6 月4 日15時45分許，行經臺21
    線61.9公里處，因「使用註銷之駕駛執照駕駛大貨車（處車
    主）」違規，為南投縣政府警察局集集分局日月潭派出所員
    警以投警交字第JC0000000 號舉發違反道路交通管理事件通
    知單舉發。原處分機關遂於100 年9 月13日以中監違字第裁
    60-JC0000000號裁決書，依違反道路交通管理處罰條例第21
    條之1 第1 項第5 款之規定，裁處受處分人罰鍰新臺幣（下
    同）60,000元，並記汽車違規紀錄1 次，於法並無不合等語
    。
二、聲明異議意旨略以：本公司不知道至少每10日查詢駕駛人之
    駕照狀態，也不知道法條，且罰款太重，爰聲明異議等語。
三、按汽車駕駛人駕駛執照業經吊銷、註銷仍駕駛聯結車、大客
    車、大貨車者，汽車所有人及駕駛人各處40,000元以上80,
    000 元以下罰鍰，當場禁止其駕駛，並記該汽車違規紀錄1
    次。道路交通管理處罰條例第21條之1 第1 項第5 款、第3
    項分別定有明文。
四、經查：
  (一)受處分人所有之車牌號碼177-VC號自用一般大貨車，由石松
    群駕駛，於100 年6 月4 日15時45分許，行經臺21線61.9公
    里處，因駕駛人石松群之普通大貨車駕駛執照業經註銷仍駕
    駛大貨車違規，為南投縣政府警察局集集分局日月潭派出所
    員警當場舉發等情，為受處分人所不爭執，並有本院100 年
    度交聲字第2247號交通事件裁定、南投縣政府警察局投警交
    字第JC0000000 號舉發違反道路交通管理事件通知單及本件
    裁決書各1 份在卷可稽，堪信屬實。
  (二)受處分人雖以前詞置辯，惟按汽車駕駛人駕駛執照業經吊銷
    、註銷仍駕駛大貨車者，汽車所有人亦應處以相同之罰鍰，
    此為道路交通管理處罰條例第21條之1 第1 項第5 款所明定
    ，人民負有知法之義務，自不得以不知法令而主張免責，況
    依卷附公司及分公司基本資料查詢（明細）所示，受處分人
    為從事綜合營造業之公司，應常有聘僱駕駛人之需，對於上
    開規定，自難推諉為不知，是受處分人辯稱其不知法律云云
    ，不足為採。再者，併予處罰汽車所有人之規定，其立法目
    的無非係要求大型車輛之汽車所有人於其將車交由他人駕駛
    時，能夠對於駕駛人之駕駛資格善盡注意之義務，是僅需駕
    駛人確實有駕駛資格未盡符合之情形，汽車所有人依該規定
    即應同受處罰。而依該條例第4 項之規定，汽車所有人僅在
    「已善盡查證駕駛人駕駛執照資格之注意，或縱加以相當之
    注意而仍不免發生違規」之情形下，始免受罰。此外，因前
    揭關於「汽車所有人責任」之規定，就責任條件部分，並未
    限於故意或過失，是汽車駕駛人有駕駛執照經註銷仍駕車者
    ，即推定汽車所有人有過失，如汽車所有人未舉證已善盡注
    意義務，尚難因此免責。經查，本件受處分人並未提出其有
    善盡查證駕駛人駕駛執照資格注意義務之相關證據，可供本
    院調查，自無從免除其法律上之責任。況中華電信股份有限
    公司「公路監理加值系統」已開放公司自行上網查詢駕駛人
    資料，且24小時均可查詢，有本院公務電話記錄1 份在卷可
    考，受處分人自得循此便民措施查詢駕駛人石松群之駕駛執
    照狀態，受處分人卻捨此而不為，自難認受處分人已善盡注
    意義務，或縱加以相當之注意而不免發生本件違規之情事，
    至為明確。
五、綜上，受處分人未能善盡查證駕駛人石松群駕駛資格之義務
    ，任令已遭註銷駕駛執照之駕駛人續行駕駛大貨車，置道路
    上之行人及車輛之安全於不顧，原處分機關依道路交通管理
    處罰條例第21條之1 第1 項第5 款、第3 項及違反道路交通
    管理事件統一裁罰基準表之規定，裁處受處分人罰鍰60,000
    元，並記汽車違規記錄1 次，尚無違誤，本件聲明異議為無
    理由，應予駁回。
六、據上論斷，應依道路交通管理處罰條例第87條第2 項，道路
    交通事件處理辦法第18條規定，裁定如主文。
中    華    民    國   100    年    9     月    29    日
                        交通法庭  法  官  楊欣怡
以上正本證明與原本無異。
如不服本裁定，應於裁定送達後五日內，向本院提出抗告狀（須
附繕本），並敘明抗告之理由。
                                  書記官  黃泰能
中    華    民    國   100    年    9     月    29    日